臺灣臺南地方法院民事裁定　　　　　　　 94年度簡抗字第8號
抗　告　人　乙○○
相　對　人　國防部陸軍總司令部
法定代理人　甲○○
上列當事人間請求返還土地事件，上訴人對於中華民國九十四年
六月十二日本院新營簡易庭營簡字第一三一號第一審裁定不服，
提起抗告到院，本院裁定如下：
    主  文
原裁定廢棄。
    理　由
一、抗告意旨略以：本件原審係以(一)原判決已按指定之送達代收
    人及住所為送達，並寄存送達於轄區大墩派出所，發生送達
    效力；(二)抗告人逾二十日之上訴不變期間，始行提起上訴等
    為由，而為駁回抗告人上訴之裁定。惟按寄存送達須具下列
    要件始生送達效力：向應送達人之住居所為送達，不獲會
    晤應受送達人、亦無有辨別事理能力之同居人或受僱人可
    代為收受、製作送達通知書黏貼於應受送達人門首及應受
    送處所信箱明顯處。經查本件指定送達代收人陳美雀住居就
    業於送達處所台中市○○○街十一號一樓已十五年，昔日不
    論平信、限時、掛號皆能直接送達，何有未能會晤不能送達
    之情事，再者該送達處所亦有大樓管理中心全天候二十四小
    時可代為收受信件，何勞寄存送達於轄區大墩派出所，代收
    人日前收受之裁定書即為明證，退萬步言，郵政機關苟真的
    未能會晤應受送達人，亦無同居人或受僱人可代收，而不得
    不行寄存送達以為送達，依法亦須作送達通知書一份黏貼於
    應送達人住居所之門首，另一份置於該送達處所信箱明顯處
    ，然查送達代收人陳美雀於該期間於該送達處所進進出出，
    皆無看到依法應黏貼於門首或信箱明顯處所謂之送達通知書
    ，既無從知悉寄存之事實，何能前往領取？連日前受鈞院委
    託兩次來訪查之轄區員警於了解原委後，亦驚覺不可思議，
    直呼應問郵局，換言之，郵政機關不符法律規定，亦未踐行
    法定程序之寄存送達即難謂合法，其不生送達之效力自不待
    言；按上訴之二十日不變期間應自原判決合法送達後起算，
    如未經合法送達，則二十日之不變期間無從起算，原判決即
    不能認為確定，經查本件送達代收人自始至終未受合法送達
    已如前述，則上訴期間既無從起算，其判決自無確定可言。
    原審未注意及此並深入調查，即為上訴人不利之駁回裁定，
    顯有違誤，請求廢棄或變原裁定，以維權益等語。
二、按：「送達不能依前二條規定為之者，得將文書寄存送達地
    之自治或警察機關，並作送達通知書兩份，一份黏貼於應受
    送達人住居所、事務所、營業所或其就業處所門首，另一份
    置於該送達處所信箱或其他適當位置，以為送達。」民事訴
    訟法第一百三十八條第一項定有明文，此寄存送達方式，形
    式上要符合：將文書寄存送達地之自治或警察機關、將
    送達通知書黏貼於應受送達人住居所、事務所、營業所或其
    就業處所門首、將送達通知書置於該送達處所信箱或其他
    適當位置等三要件。
三、經查本院新營簡易庭九十三年十一月八日所為九十三年度營
    簡字第一三一號簡易判決書，係由台中黎明郵局為送達，依
    送達證書（原審卷第一四六頁）之記載為：「未獲會晤本人
    亦無受領文書之同居人或受僱人，已將送達文書寄存於左列
    之一處所【寄存於大墩警察派出所】，並作送達通知書，粘
    貼於應受送達人門首，以為送達。」惟經本院函詢台中郵局
    有關本件送達情形，依送達人莊嘉誠九十四年十月十二日之
    報告陳稱：「本人莊嘉誠於九十三年十一月十五日投遞一封
    大墩三街十一號一樓乙○○先生，由台南地方法院寄出的公
    文，因掛號信件統一交由管理員代收，管理員看到此封公文
    告知無此人，我便帶回郵局，依照規定寄存大墩派出所，隔
    天將郵務送達通知書再交給管理員。」等語，依上揭報告內
    容，堪認郵務員莊嘉誠雖有實施將送達文件寄存送達地之
    警察機關大墩派出所、將送達通知書置於該送達處所適當
    位置（管理室之管理員）等二項，然對於「將送達通知書黏
    貼於應受送達人住居所、事務所、營業所或其就業處所門首
    」之要件則未見實施，此寄存送達之要件顯有欠缺，致不符
    合寄存送達之法定要件，是本院新營簡易庭九十三年十一月
    八日所為九十三年度營簡字第一三一號簡易判決書並未合法
    送達，則該事件之上訴期間迄無從起算，抗告人於九十四年
    四月二十五日對該簡易判決提起上訴，自難認已逾上訴期間
    ，原審以該上訴已逾上訴期間為由，裁定駁回抗告人所提之
    上訴，自有未合。抗告意旨指摘原裁定不當，提起本件抗告
    ，請求將原裁定廢棄，核無不合，為有理由，本院自應將原
    審裁定予以廢棄，由原審依循程序續行裁定命補繳上訴費用
    等程序，爰裁定如主文。
四、本件抗告為有理由，依民事訴訟法第四百三十六條之一第三
    項、第四百九十條，裁定如主文。
中　　華　　民　　國　　94　　年　　10　　月　　25　　日
                  民事第二庭    審判長法　官　杭起鶴
                                      法　官　林佩儒
                                      法　官　王國忠
以上正本證明與原本無異
本裁定不得抗告
中　　華　　民　　國　　94　　年　　10　　月　　25　　日
                                書記官　凌昇裕
